【裁判字號】    90,訴,5
【裁判日期】    900320
【裁判案由】    履行契約
【裁判全文】
臺灣花蓮地方法院民事判決  九十年度訴字第五號
    原      告  丙○○
    訴訟代理人  張秉正律師
    複代理人    黃健弘律師
    被      告  甲○○  住花蓮.
                丁○○  住花蓮.
    兼共同
    訴訟代理人  乙○○  住花蓮.
右當事人間請求履行契約事件，本院判決如左：
    主      文
被告乙○○、丁○○應連帶給付原告新臺幣佰捌拾玖萬元，及被告乙○○自民國九
十年二月一日起，被告丁○○自民國九十年二月十七日起至清償日止，均按週年利率
百分之五計算之利息；如對被告乙○○之財產強制執行無效果時，由被告甲○○給付
原告新臺幣佰捌拾玖萬元，及自民國九十年二月一日起至清償日止，按週年利率百
分之五計算之利息。
訴訟費用由被告乙○○、丁○○連帶負擔；如對被告乙○○之財產強制執行無效果時
，由被告共同負擔。
本判決於原告以新臺幣壹佰拾萬元供擔保後，得假執行；被告於假執行程序實施前
以新臺幣佰捌拾玖萬元預供擔保得免為假執行。
    事      實
甲、原告方面：
  一、聲明：求為判決如主文第一項所示，並願供擔保請准宣告假執行。
  二、陳述：被告乙○○邀被告丁○○為連帶保證人、被告甲○○為保證人，與原告
      於民國（下同）八十八年一月九日簽立切結書，約定被告乙○○就其前所積欠
      原告之借款新臺幣（下同）三百三十八萬元及會款二百七十二萬元合計金額六
      百十萬元，由被告乙○○自八十八年二月十一日起至九十四年五月五日止，分
      別按約定之日期簽發支票以分期償還前揭欠款，如被告乙○○違約，則喪失期
      限利益，全部債務視為到期。詎被告乙○○自八十九年八月五日起，即未按時
      依約履行給付義務，尚有如聲明所示之本金未經清償。被告丁○○既為乙○○
      之連帶保證人，自應負連帶清償責任；而被告甲○○既為乙○○之普通保證人
      ，則就乙○○及丁○○之財產強制執行無效果時，亦應負清償責任。爰依消費
      借貸、合會、連帶保證及普通保證之法律關係請求被告乙○○、丁○○應連帶
      給付如聲明所示之金額，並請求被告甲○○就乙○○及丁○○之財產強制執行
      無實益時給付餘款。
  三、證據：提出切結書影本乙紙、支票（花蓮市農會信用部、帳號三一五０之九、
      票號0000000、面額五萬元、發票日八十九年八月五日之支票，及花蓮
      市農會信用部、帳號三一五０之九、票號0000000、面額五萬元、發票
      日八十九年九月五日之支票）及退票理由書影本二紙為據。
乙、被告方面：
  一、聲明：請求駁回原告之訴。
  二、陳述：確實尚欠原告三百八十九萬計算，但被告並無資力清償，另原告於雙方
      約定之清償日期前提示支票，造成被告之支票遭退票，原告應已違約，又被告
      丁○○僅同意於二十四萬之債務範圍負連帶保證責任，原告之請求應無理由。
    理      由
一、本件原告起訴主張：被告乙○○分別邀同被告丁○○為連帶保證人、被告甲○○
    為普通保證人，與原告約定被告乙○○應簽發支票分期清償其積欠原告之借款及
    會款共計六百十萬元，但至今尚積欠三百八十九萬元未清償，爰依消費借貸、合
    會、普通保證及連帶保證之法律關係，求為判決如主文第一項所示等語。被告則
    以：被告目前並無資力清償，原告於約定期日前即提示支票，殊屬非是，另被告
    丁○○當初僅同意保證二十四萬元之債務，原告之請求應非正確，爰請求駁回原
    告之訴等語置辯。
二、原告主張被告乙○○與原告於八十八年一月九日簽立切結書，約定由被告乙○○
    自八十八年二月十一日起至九十四年五月五日止，應依約定日期簽發支票以分期
    償還前積欠原告之款項，並約定如被告乙○○未按期清償，則喪失期限利益，全
    部債務視為到期，被告丁○○並同時約定為連帶保證人，被告甲○○則約定擔任
    普通保證人，惟被告乙○○自八十九年八月五日起，即未按時依約履行給付義務
    ，迄今尚欠三百八十九萬元之情，業據被告自認無訛，並據原告提出與所述相符
    之切結書影本乙紙、支票與退票理由單影本各二紙為證，此部分事實堪信為真實
    。
三、被告雖以現無資力清償、原告於約定期日前提示支票及被告丁○○僅同意保證其
    中二十四萬元等詞置辯，惟查：(一)資力之有無尚不足以影響債務給付義務有無之
    判斷；(二)依原告所提出之前開支票及退票理由單之記載，並未顯示原告有期前提
    示支票之情形，且縱認原告確有期前提示並造成被告損失之情形，亦僅屬被告得
    否向原告請求損害賠償之問題，被告並未於本件訴訟中為抵銷之主張，仍不足成
    為影響本件請求權是否存在及請求數額多寡判斷之因素；(三)被告丁○○於前開切
    結書上簽名處係載明為「連帶保證人」，此有原告所提出之該切結書為憑，其旁
    備註雖記載：「新年前之貳拾肆萬元正若無法付，甲方（指原告）應無條件給予
    乙方（指被告乙○○）分兩個月內付清」，然此僅屬原告及被告乙○○間之約定
    ，並無關於被告丁○○表明僅願負擔二十四萬元保證債務之記載，實難僅因該備
    註記載之位置恰於丁○○簽名處之旁，即得為該項被告丁○○已為保留意思表示
    之解釋。是以，此二項辯詞均難作為對被告有利認定之依據。
四、被告乙○○、丁○○及甲○○既分別基於前開消費借貸、合會、連帶保證及普通
    保證契約，積欠原告三百八十九萬元之債款未償，從而，原告各自本於前開各項
    法律關係請求被告乙○○、丁○○連帶給付三百八十九萬元，及被告乙○○自九
    十年二月一日（即訴狀繕本送達翌日）起，被告丁○○自九十年二月十七日（即
    收受本件請求意思表示翌日）起至清償日止，均按週年利率百分之五計算之利息
    ；如對被告乙○○之財產強制執行無效果時，由被告甲○○給付原告三百八十九
    萬元，及自九十年二月一日（即訴狀繕本送達翌日）起至清償日止，按週年利率
    百分之五計算之利息，即屬有據，應予准許。
五、原告陳明願供擔保請求准予假執行，經核尚無不合，爰酌定相當之擔保金額准許
    假執行，並准被告於假執行程序實施前預供擔保而免為假執行。
據上論結，本件原告之訴為有理由，依民事訴訟法第七十八條、第八十五條第二項、
第三百九十條第二項、第三百九十二條，判決如主文。
中      華      民      國    九十      年      三      月     二十     日
                                    臺灣花蓮地方法院民事庭
~B法      官  郝燮戈
右正本證明與原本無異。
如對本判決不服，應於送達後廿日內，向本院提出上訴狀（應抄附繕本）。
~B法院書記官  周秀香
中      華      民      國    九十      年      三      月     二十     日


司法院資訊處製作；財團法人民間司法改革基金會備份。
